臺灣高等法院刑事判決　　　　　　　 96年度交上易字第144號
上　訴　人　台灣桃園地方法院檢察署檢察官
被　　　告　甲○○
　　　　　　　　　　　號5樓
上列上訴人因被告過失傷害案件，不服臺灣桃園地方法院95年度
交易字第549號，中華民國96年3月14日第一審判決（起訴案號
：臺灣桃園地方法院檢察署95年度偵字第11748號），提起上訴
，本院判決如下：
    主  文
上訴駁回。
    事實及理由
一、本案經本院審理結果，認第一審以被告甲○○犯刑法第284
　  條第1項後段之過失傷害人致重傷罪，判處有期徒刑3月，並
    諭知易科罰金折算之標準，認事用法及量刑均無不當，應予
    維持，並引用第一審判決書記載之事實、證據及理由（如附
    件）。
二、公訴人上訴意旨略以：被告之過失程度應已達於同為肇事原
    因，而非僅肇事次因，且被告迄未與告訴人達成和解，分文
    未賠，被害人現仍呈植物人狀態，原審量刑過輕云云。
三、惟查：
（一）本件依原判決認定之事實以觀，本件交通事故之發生地為
      桃園縣大園鄉大海村大牛稠12號路段與機場戰備聯絡道之
      無號誌交岔路口，且該二道路均係2車道之道路（參見卷
      附之道路交通事故現場圖），被告係直行車，而被害人石
      傳忠則係左轉彎車，無論依交通安全規則第102條第2款或
      第7款之規定，斯時路權均屬被告所有，即被告有優先行
      駛之權利。另本件交通事故經送臺灣省桃園縣區車輛行車
      事故鑑定委員會、臺灣省車輛行車事故覆議鑑定委員會
      鑑定結果，均認被害人石傳忠駕駛自用小客車，行經無號
      誌交岔路口，左方車未暫停讓右方車先行，為肇事主因，
      被告駕駛自小客車，行經無號誌交岔路口，未減速反超速
      行駛，且未注意車前狀況，為肇事次因，此分別有臺灣省
      桃園縣區車輛行車事故鑑定委員會95年7月13日桃縣行字
      第0955202039號函所附鑑定意見書、臺灣省車輛行車事故
      覆議鑑定委員會95年9月19日府覆議字第0950100766號覆
      議意見書附卷足憑（見95年度偵字第11748號卷第70至72
      頁、第79頁），是本件原審認定被害人石傳忠關於本件交
      通事故為肇事主因，而被告關於本件交通事故為肇事次因
      ，於法並無違誤，檢察官執認被告關於本件交通事故與被
      害人同為肇事因素，尚非可採。
（二）被告迄未與告訴人達成和解，被害人現仍呈植物人狀態，
      此均為被告、告訴人乙○○於本院審理中所不否認，此部
      分固堪認係事實；惟查被告所投保之強制責任險部分，業
      由保險人給付被害人新台幣（下同）0000000元，業據告
      訴人於本院審理中是認無訛，足見被害人並非未獲任何賠
      償，且原判決已審酌被告尚未與被害人達成民事和解等情
      而為刑之量定，自不得再執為被告應科以較重之刑之理由
      。
四、綜上所述，檢察官上訴意旨所陳各節，於法並無可採，其執
    此上訴意旨，指摘原審量刑過輕，為無理由，應予駁回。
據上論結，應依刑事訴訟法第373條、第368條，判決如主文。
本案經檢察官覃正祥到庭執行職務。
中　　華　　民　　國　　96　　年　　5 　　月　　31　　日
                  刑事第二庭審判長法  官  呂丹玉
　　                              法  官  林恆吉
                          　　　　法　官  林銓正
以上正本證明與原本無異。
不得上訴。
　                                書記官  陳玲憶
中　　華　　民　　國　　96　　年　　6 　　月　　4 　　日
附件：
臺灣桃園地方法院刑事判決　　　　　　 95年度交易字第549號
公　訴　人　台灣桃園地方法院檢察署檢察官
被　　　告　甲○○　男　21歲（民國○○年○月○日生）
　　　　　　　　　　住桃園縣中壢市○○街107巷17號5樓
                    身分證統一編號：Ｚ000000000號
上列被告因過失傷害案件，經檢察官提起公訴（95年度偵字第11
748 號、第18350 號、第18351 號），被告於本院準備程序中就
被訴之事實為有罪之陳述，經本院合議庭裁定改由受命法官獨任
依簡式審判程序審理，判決如下：
    主  文
甲○○因過失傷害人致重傷，處有期徒刑月，如易科罰金，以
銀元佰元即新臺幣玖佰元折算壹日。
    事  實
一、甲○○於民國94年12月31日下午，駕駛車牌號碼T8-3983 號
    自小客車搭載余陳美雀，沿桃5 線由埔心往林（即由南往
    北）方向行駛，於同日下午3 時45分許，行至桃園縣大園鄉
    大海村大牛稠12號前該路與機場戰備聯絡道時速限制為50公
    里之交岔路口，原應注意車輛行駛時，駕駛人應注意車前狀
    況，隨時採取必要之安全措施；又行車速度，應依速限標誌
    之規定及車輛行至無號誌之交岔路口，應減速慢行，作隨時
    停車之準備，且當時情形天候陰，日間自然光線，路面乾燥
    、無缺陷、無障礙物，視距良好，並無不能注意之情事，竟
    疏未注意車前狀況，復未減速慢行，遂於通過上開交岔路口
    時，貿然以時速50至60公里速度超速前行，適有石傳忠（被
    訴傷害部分業經本院裁定停止審判）駕駛車牌號碼0605-GP
    號自小客車沿機場戰備聯絡道由桃園國際機場往空軍機場（
    即由西往東）方向行駛，亦未注意行至無號誌交岔路口左方
    車應暫停讓右方車先行，而貿然往前行駛至該處，2 車因而
    相撞，致石傳忠因未繫安全帶彈出車外，受有頭部受傷後之
    硬腦膜下出血併蜘蛛網膜下出血、腦水腫、肺炎、呈永久性
    植物人狀態，於身體上受有重大不治之重傷，甲○○受有雙
    肩挫傷、余陳美雀則受有背挫傷、胸壁挫傷、小腿壓砸傷、
    腰痛等傷害。嗣桃園縣政府警察局交通隊大園交通分隊警員
    李文軒據報前往處理，甲○○在現場向警員李文軒承認為肇
    事人，自首犯罪並接受裁判。
二、案經石傳忠之配偶乙○○訴由桃園縣政府警察局大園分局報
    請暨甲○○、余陳美雀訴由臺灣桃園地方法院檢察署檢察官
    偵查起訴。
    理  由
壹、程序事項：
    被告甲○○所犯係死刑、無期徒刑或最輕本刑為3 年以上有
    期徒刑以外之罪，亦非屬高等法院管轄第一審之案件，其於
    準備程序中就被訴事實為有罪之陳述，經本院告知簡式審判
    程序之旨，並聽取公訴人、被告之意見後，經本院合議庭認
    為適宜，乃依刑事訴訟法第273 條之1 第1 項規定，裁定由
    受命法官獨任進行簡式審判程序，先予敘明。
貳、實體事項：
一、上揭事實業據被告甲○○於警詢、偵查及本院準備程序、審
    理程序中坦承不諱，經核與告訴人乙○○之指訴被害人黃碧
    娟受重傷過程相符，此外並有證人余陳美雀證述車禍發生經
    過、證人即到場處理員警李文軒證述現場情形明確在卷，另
    有道路交通事故調查報告表(一)、(二)、道路交通事故現場圖及
    現場照片附卷足憑，石傳忠因本件車禍受有頭部受傷後之硬
    腦膜下出血併蜘蛛網膜下出血、腦水腫、肺炎、呈永久性植
    物人狀態，有財團法人長庚紀念醫院林口分院診斷在卷足證
    ，堪認被害人石傳忠確因本件車禍於身體上受有重大不治之
    重傷。而本件車禍經送臺灣省車輛行車事故覆議鑑定委員會
    鑑定結果，認被告駕駛自小客車，行經無號誌交岔路口，未
    減速反超速行駛，且未注意車前狀況，為肇事次因，有臺灣
    省車輛行車事故覆議鑑定委員會95年9 月19日府覆議字第09
    50100766號覆議意見書附卷足憑（見95年度偵字第11748 號
    卷第79頁），是被告就本件車禍之發生，確有疏未注意車前
    狀況及未減速慢行之過失，且其過失與被害人石傳忠所受重
    傷害間有相當因果關係，綜上足認，被告之自白與事實相符
    ，應為可採，本件事證明確，被告犯行堪以認定，應依法論
    科。
二、新舊法比較
  (一)被告行為後，刑法業於94年2 月2 日公布，於95年7 月1 日
    施行，其中刪除刑法第56條，修正第2 條、第25條、第26條
    、第28條、第33條、第55條規定。按「行為後法律有變更者
    ，適用行為時之法律，但行為後之法律有利於行為人者，適
    用最有利於行為人之法律」，現行刑法第2 條第1 項定有明
    文，此條規定乃與刑法第1 條罪刑法定主義契合，而貫徹法
    律禁止溯及既往原則，係規範行為後法律變更所生新舊法律
    比較適用之準據法，是刑法第2 條本身雖經修正，但其既屬
    適用法律之準據法，本身尚無比較新舊法之問題，應一律適
    用裁判時之現行刑法第2 條規定以決定適用之刑罰法律，先
    予說明。又以本次刑法修正之比較新舊法，應就罪刑有關之
    共犯、未遂犯、想像競合犯、牽連犯、連續犯、結合犯，以
    及累犯加重、自首減輕暨其他法定加減原因（如身分加減）
    與加減例等一切情形，綜其全部罪刑之結果而為比較，有最
    高法院95年5 月23日95年度第8 次刑庭會議決議意旨可資參
    照。
  (二)修正後增定之刑法施行法第1 條之1 規定：「中華民國94年
    1 月7 日刑法修正施行後，刑法分則編所定罰金之貨幣單位
    為新臺幣。94年1 月7 日刑法修法時，刑法分則編未修正之
    條文定有罰金者，自94年1 月7 日刑法修正施行後，就其所
    定數額提高為30倍。但72年6 月26日至94年1 月7 日新增或
    修正之條文，就其所定數額提高為3 倍。」，並自95年7 月
    1 日施行，加以刑法第33條關於罰金數額之規定，由銀元1
    元以上，修正為新臺幣1,000 元以上，以百元計算，其增訂
    修正結果，刑法第284 條第1 項後段之過失致重傷罪，法定
    刑由「1 年以下有期徒刑、拘役或銀元500 元以下罰金（銀
    元1 元即新臺幣3 元以上）」，提高為「1 年以下有期徒刑
    、拘役或新臺幣15,000元以下罰金（新臺幣1,000 元以上）
    」，新舊法比較結果，以舊法有利於行為人。
  (三)關於被告自首之問題，修正前刑法第62條規定「對於未發覺
    之罪自首而受裁判者，減輕其刑。但有特別規定者，依其規
    定」，修正後刑法第62條則規定「對於未發覺之罪自首而受
    裁判者，得減輕其刑。但有特別規定者，依其規定」，比較
    新舊法之結果，舊法較有利於被告。
  (四)綜上，依整體比較之結果，以舊法對於被告較為有利，爰依
    刑法第2 條第1 項前段之規定，本件應適用行為時即修正前
    刑法之相關規定以為論處。
三、核被告所為，係犯修正前刑法第284 條第1 項後段之過失致
    重傷罪。又查，本件車禍於報案時未報明肇事人姓名，桃園
    縣政府警察局交通隊大園交通分隊警員李文軒據報前往處理
    ，被告在現場向警員李文軒承認為肇事人等情，有桃園縣政
    府警察局道路交通事故肇事人自首情形紀錄表附卷足憑（95
    年度偵字第18350 號卷第28頁），堪認被告犯本罪後，在有
    偵查犯罪職權之機關未發覺犯人為何人前，即自首為肇事人
    ，且於事後接受審判，核符修正前刑法第62條前段規定自首
    之要件，應依該條規定減輕其刑。爰審酌被告駕駛車輛疏未
    注意車前狀況，且未減速慢行，致使被害人石傳忠於身體上
    受有重大不治之重傷，呈極重度植物人狀態，傷勢甚為嚴重
    ，惟查本件車禍經送往臺灣省車輛行車事故覆議鑑定委員會
    鑑定結果，認被害人石傳忠駕駛車輛，行駛至無號誌交岔路
    口，未禮讓右方車輛先行，為肇事主因，有臺灣省車輛行車
    事故覆議鑑定委員會95年9 月19日府覆議字第0950100766號
    覆議意見書附卷足憑，是被害人石傳忠就本件車禍之發生亦
    有過失，參以被告尚未與告訴人達成民事和解，及被告犯後
    坦承一切，深表悔悟，態度良好，及其品行、智識程度等一
    切情狀，量處如主文所示之刑。又查，本件經比較被告行為
    時之刑法第41條第1 項前段、修正前罰金罰鍰提高標準條例
    第2 條前段及95年7 月1 日修正公布施行之刑法第41條第1
    項前段等規定，以適用95年7 月1 日刑法修正公布施行前之
    規定，較有利於行為人，爰依刑法第2 條第1 項前段，適用
    修正前刑法第41條第1 項前段及修正前罰金罰鍰提高標準條
    例第2 條前段之規定，定其易科罰金之折算標準，以資懲儆
    。
據上論斷，應依刑事訴訟法第273 條之1 第1 項、第299 條第1
項前段，刑法第2 條第1 項前段、第284 條第1 項後段，修正前
刑法第62條前段、第41條第1 項前段，刑法施行法第1 條之1 第
1 項、第2 項前段、修正前罰金罰鍰提高標準條例第2 條，判決
如主文。
本案經檢察官姚重珍到庭執行職務。
中　　華　　民　　國　　96　　年　　3 　　月　　14　　日
                  交通法庭    法　官　朱美璘
以上正本證明與原本無異
如不服本判決書應於送達後10日內向本院提出上訴狀
                              書記官　谷貞豫
中　　華　　民　　國　　96　　年　　3 　　月　　14　　日
附錄本件論罪科刑法條：
中華民國刑法第284條
因過失傷害人者，處 6 月以下有期徒刑、拘役或 5 百元以下罰
金，致重傷者，處1年以下有期徒刑、拘役或5百元以下罰金。
從事業務之人，因業務上之過失傷害人者，處 1 年以下有期徒刑
、拘役或1 千元以下罰金，致重傷者，處 3 年以下有期徒刑、
拘役或2千元以下罰金。
